臺北高等行政法院裁定
                                     100年度訴字第1294號
原      告　永竟環保工程有限公司
代　表　人　蔡瑞正（董事）住同上
被      告　財政部臺灣省北區國稅局
代　表　人　吳自心（局長）住同上
訴訟代理人　戴雄南
上列當事人間營利事業所得稅事件，原告不服財政部中華民國10
0 年5 月26日台財訴字第10000071430 號訴願決定，提起行政訴
訟，本院裁定如下：
    主  文
原告之訴駁回。
訴訟費用由原告負擔。
　　事實及理由
一、事實概要：原告97年度營利事業所得稅結算申報，列報營業
    淨利虧損新臺幣（下同）1,464,515 元，經原處分機關初查
    核定營業淨利7,815,717 元及應補稅額1,415,892 元。原告
    不服被告將運費部分自營業費用轉正至營業成本項下，申請
    復查，未獲變更，以被告應依營建廢棄分類處理業為課稅依
    據為由，向財政部提起訴願。經財政部以100年5月26日台財
    訴字第10000071430號訴願決定駁回，原告仍不服，遂提起
    本件行政訴訟。
二、原告訴稱：
  (一)本件原告申請復查時，最初系爭復查項目為運費2,601,350
    元，雖經財政部訴願委員會審議後，予以轉正至營業成本項
    目下，然卻維持原核定營業淨利7,815,171 元，並駁回原告
    復查申請。
  (二)原告於收受97年度營利事業所得核定書時，曾致電稽徵單位
    經辦人員就核定內容表示異議，並經承辦人員要求派會計人
    員到場了解、說明，後又依其要求補上書面成本分析說明，
    惟經辦員當時未給補件收執證明，事件演變至今，結果令原
    告不服。
  (三)原告係經營一般事業廢棄物處理，實際營運情形僅屬於營建
    廢棄物分類處理業。又營建廢棄物分類處理業可分為兩類，
    第一類為可再使用售出之廢棄物，第二類為不可使用售出之
    垃圾廢棄物，此類必須支付後續之合法處理費用。營建廢棄
    物分類處理過程所發生的支出具複雜性及特殊性，不能以一
    般標準會計制來核定，而應以事業清理廢棄物所支出之費用
    給予財稅減免，惟原處分機關卻未實際到廠了解，逕以同業
    利潤標準核定稅額，有失公允等情。並聲明求為判決撤銷訴
    願決定及原處分。
三、被告則以：
  (一)程序部分
  1.按「納稅義務人對稅捐稽徵機關之復查決定如有不服，得依
    法提起訴願及行政訴訟。」為稅捐稽徵法第38條第1 項所明
    定。次按「依現行所得稅法第82條第1 項及第3 項規定，凡
    經稽徵機關調查核定之案件，除依同法第79條規定，不得提
    出異議者外，納稅義務人如有不服，應依規定格式，敘明理
    由，連同證明文件，申請復查，對於稽徵機關之復查決定稅
    額，如仍不服，始得依法提起訴願及行政訴訟。」為最高行
    政法院（89年7 月1 日改制前為行政法院）54年判字第210
    號判例所揭。
  2.本件原告於99年9 月23日（被告收文日）申請復查之項目為
    運費，並主張其列報運費2,601,350 元，被告核定0 元，經
    被告轉列到營業成本與事實不符，因其運送過程係由原告委
    託清運公司從回收廢棄物運進堆置場，經分類堆積處理程序
    ，其開銷費用理當歸屬成本，嗣後因分類處理後之廢棄物，
    再由清運公司轉送後端處理場所處置，其支付之運費應屬營
    業費用云云，業經被告復查決定予以駁回。原告提起訴願及
    本件行政訴訟，爭執項目為零星工程之營業成本，主張略以
    ：實際營運情形僅係屬於營建廢棄物分類處理業，營建廢棄
    物分類處理可分為二類，第一類為可再使用出售之廢棄物，
    第二類為不可再使用出售之垃圾廢棄物，其97年度列報零星
    工程成本20,464,635元，被告依同業利潤標準毛利潤52﹪核
    定其成本為12,599,414元，調整原因係原告未提示承攬合約
    ，從低按一般事業廢棄物處理業同業利潤標準毛利率核定，
    實有不利原告之決定云云。原告既對被告核定其零星工程成
    本不服，則應於提起行政訴訟前踐行申請復查程序，原告不
    循法定必經之特別程序，而逕行提起訴願，自與法定程序不
    合，依首揭判例意旨，應不予受理。
  (二)實體部份
  1.按「稱實際成本者，凡資產之出價取得，指取得價格，包括
    取得之代價，及因取得並為適於營業上使用而支付之一切必
    需費用。」、「稽徵機關進行調查或復查時，納稅義務人應
    提示有關各種證明所得額之帳簿、文據；其未提示者，稽徵
    機關得依查得之資料或同業利潤標準，核定其所得額。」、
    「本法第83條所稱之帳簿文據，其關係所得額之一部或關係
    課稅年度中某一期間之所得額，而納稅義務人未能提示者，
    稽徵機關得就該部分依查得資料或同業利潤標準核定其所得
    額。」、「營利事業之費用與損失，應視其性質分為營業費
    用（如銷售、管理費用）與營業成本（如製造費用），分別
    審定並轉正。」分別為所得稅法第45條第1 項前段、第83條
    第1 項、同法施行細則第81條第1 項及營利事業所得稅查核
    準則第60條前段所明定。
  2.就原告開立統一發票之品名、進貨之性質及廢棄物許可證等
    資料查核，其銷售發票之品名皆為「營建混合物處理」，數
    量為「一批」，取具進貨對象以經營「一般事業廢棄物清除
    」、「建築物清潔服務」、「廢（污）水處理」業者為大宗
    ，次依基隆市政府核發予原告之「基隆市政府廢棄物處理許
    可證」所載，原告之營業項目為一般事業廢棄物（土木及建
    築廢棄物），處理方法為分類處理及資源化處理，是以原告
    係為處理機構（與清除機構有別），又中華民國稅務行業標
    準分類針對「廢棄物處理業」之說明為：「凡從事廢棄物處
    理之行業均屬之。處理業者兼作清除工作亦歸入本類。但廢
    棄物收集、處理後再製應歸入C 大類（製造業）之適當類別
    。」，原告主張其係以營建廢棄物分類處理為業，惟查「廢
    棄物處理業」項下子類並無「營建廢棄物處理業」，是被告
    依原告97年度之實際營運情形將其歸類為「一般事業廢棄物
    處理業」（行業標準代號：3821-11 ，包括一般污泥、廢土
    、廢氣、醫療廢棄物等處理），尚符中華民國稅務行業分類
    歸類原則；至原告自行申報行業別為廢棄物清理工程業（行
    業標準代號：4100 -15，包括化糞池工程、焚化設備營建等
    ），顯與其營運實情不同，且原告亦自承未能就其主張之業
    別提示具體事證，是被告核定原告係經營一般事業廢棄物處
    理業（行業標準代號：3821-11 ）並無不合，合先陳明。
  3.被告就原告之進貨對象、開立之統一發票、其所提示之成本
    分析表及其他費用及製造費用明細表查核，原告以經營一般
    事業廢棄物之處理為業，足堪認定，亦為其所不爭，其為完
    成所承攬廢棄物處理而必須支付之載運廢棄物運費2,601,35
    0 元，按其行業特性核屬成本性質，依首揭規定，被告予以
    轉正至營業成本項下核認並無不合。又列報零星工程成本20
    ,464,635元，加計調增成本分攤1,186,870 元（正確應為1,
    186,871 元，3,567,214 ×營業收入比26,248,780/78,892,
    334 ），調整列報成本21,651,505元（正確應為21,651,506
    元），因未提示承攬合約及成本分析表等相關資料，致該零
    星工程之營業成本無法核對勾稽，依首揭規定，被告從低按
    一般事業廢棄物處理業（行業標準代號：3821-11 ）同業利
    潤標準毛利率52% 核定營業成本12,599,414元﹝26,248,78
    0 ×（1-52﹪）﹞並無不合，請續予維持原處分及訴願決定
    等語，資為抗辯。並聲明求為判決駁回原告之訴。
四、得心證之理由：
  (一)按行政訴訟法第107 條第1 項第10款規定「原告之訴，有下
    列情形之一者，行政法院應以裁定駁回之。但其情形可以補
    正者，審判長應定期先命補正：……。十、起訴不合程式或
    不備其他要件者。」。次按「行為時適用之所得稅法第82條
    第1 項規定之申請復查，為提起訴願以前必先踐行之程序。
    若不經過復查而逕為行政爭訟，即非法之所許。本件原告56
    年度營利事業所得稅結算申報，經被告官署調查核定後，僅
    以原料耗用部分申請復查，對於折舊部分並無異議，是其就
    折舊部分，一併提起訴願，自非法之所許。」（改制前行政
    法院著有62年度判字第96號判例）；是以，目前實務上關於
    稅務行政救濟程序，係採爭點主義；即納稅義務人對於稅捐
    稽徵機關所核定稅捐之處分如有不服，得依法申請復查，而
    申請復查之事項以復查申請書中已提示之事項為限，若未經
    復查或在復查申請書中未曾表示異議之項目，即不得據以再
    提起行政救濟。
  (二)經查，本件原告於99年9 月21日（被告收文日係同年月23日
    ）向被告所提申請復查書，係對於97年度營利事業所得核定
    ，所申請複查之項目為「運費」，並主張其列報運費2,601,
    350 元，而被告卻核定為0 元，經被告將之轉列到營業成本
    ，此與事實不符；理由乃因其運送過程係由原告委託清運公
    司從回收廢棄物運進堆置場，經分類堆積處理程序，其開銷
    費用理當歸屬成本，嗣後因分類處理後之廢棄物，再由清運
    公司轉送後端處理場所處置，其支付之運費應屬營業費用云
    云，業經被告復查決定予以駁回；然關於「運費」一項，原
    告並未於訴願中再予爭執，自屬確定。惟原告提起訴願，爭
    執項目為零星工程之營業成本，主張略以：實際營運情形僅
    係屬於營建廢棄物分類處理業，營建廢棄物分類處理可分為
    二類，第一類為可再使用出售之廢棄物，第二類為不可再使
    用出售之垃圾廢棄物，其97年度列報零星工程成本20,464,6
    35元，被告依同業利潤標準毛利潤52﹪核定其成本為12,599
    ,414元，調整原因係原告未提示承攬合約，從低按一般事業
    廢棄物處理業同業利潤標準毛利率核定，實有不利原告之決
    定云云。原告既對被告所核定其「零星工程成本」一項不服
    ，自應於提起行政訴訟前踐行申請復查程序時應提出，然卻
    未於申請復查時提出，迨至訴願階段中才提起，揆諸上開判
    例意旨及說明，訴願決定予以不予受理，經核自無不合；原
    告復對之提起行政訴訟，其起訴自屬不備其他要件，且其情
    形又不可以補正者，本院自應予以駁回之。
  (三)本件事證已臻明確，兩造關於實體部分主張及答辯，已與本
    件裁定結果不生影響，爰不逐一論述，併此敘明。
五、據上論結，本件原告之訴為不合法，依行政訴訟法第107 條
    第1 項第10款、第104 條、民事訴訟法第95條、第78條，裁
    定如主文。
中　　華　　民　　國　　100　 年　　12　　月　　6　　 日
　　　　　　　臺北高等行政法院第七庭
                              審判長法  官　黃秋鴻
                                    法  官　畢乃俊
                                    法  官　蔡紹良
上為正本係照原本作成。
如不服本裁定，應於送達後10日內向本院提出抗告狀（須按他造
人數附繕本）。
中　　華　　民　　國　　100　 年　　12　　月　　6　　 日
            　　 　　      　　　 　書記官  李淑貞